【裁判字號】    89,上訴,1295
【裁判日期】    890907
【裁判案由】    恐嚇取財等
【裁判全文】
臺灣高等法院臺中分院刑事判決                  八十九年度上訴字第一二九五號
      上  訴  人
      即  被  告  子  ○  ○
右上訴人因恐嚇取財等案件，不服臺灣臺中地方法院八十八年度訴字第二三七一號中
華民國八十九年六月七日第一審判決（起訴案號：臺灣臺中地方法院檢察署八十八年
度偵字第一四四六八號，併案審理八十八年度偵字第三八六號、第四六一五號、第七
五一四號、第九二五九號、第一一八七四號），提起上訴，本院判決如左：
    主      文
原判決撤銷。
子○○連續攜帶兇器竊盜，未遂，累犯，處有期徒刑肆年陸月，扣案螺絲起子壹把沒
收；又連續偽造署押，足以生損害於公眾及他人，累犯，處有期徒刑八月，台中縣警
察局霧峰分局八十七年四月二十四日警訊筆錄及臺灣台中地方法院檢察署八十七年四
月二十五日偵查筆錄（八十七年度偵字第八四三七號案）上偽造之「陳俊男」署押各
壹枚，均沒收。主刑部份，應執行有期徒刑伍年。
    事      實
一、子○○曾於民國七十九年及八十年間因贓物案件，分別經台灣台中地方法院判處
    有期徒刑七月及八月確定，嗣減刑為三月十五日及四月確定，並於八十一年四月
    一日執行完畢；又於八十一年間因竊盜案件，經本院判處有期徒刑五月確定，指
    揮書執畢日期為八十一年九月二日；復於八十一年間因竊盜等案件，經本院判處
    有期徒刑一年八月確定，於八十一年十月十七日刑期起算，指揮書執畢日期為八
    十三年五月二日；另於八十一年間因行賄案件，經台灣台中地方法院判處有期徒
    刑二年六月確定，應接續執行至八十五年十一月二日完畢，惟於八十三年七月八
    日假釋出獄，猶不知悔改，自八十四年八月二十二日起，因另犯竊盜罪經臺灣南
    投地方法院檢察署檢察官羈押於臺灣南投看守所，於八十四年十二月十一日釋放
    後，竟又另行意圖為自己不法之所有，並基於概括之犯意，連續為左列竊盜行為
    ：
(一)、八十五年八月二十日下午五時許，在新竹縣湖口鄉○○路五十號前，竊取辰○○
    所有車號ＨＸ－七Ｏ六Ｏ號、引擎號碼Ｓ0000000Ｕ號福特牌自小客車，
    車牌則於不詳時間在不詳地點丟棄，並向修配廠購得廖柳葉委託出售之車號ＲＦ
  －四Ｏ二七號自小客車，而於上開竊得之自小客車上改懸以ＲＦ－四Ｏ二七號車
    牌。
(二)、八十五年九月五日晚上八時三十分許，在桃園縣龜山鄉○○村○○○路道路上，
    持其所有之兇器螺絲起子一把，著手竊取寅○○所有車號ＶＱ－一七六七號自小
    客車之際，當場為寅○○發現報警查獲而竊盜未遂，並扣得子○○所有供犯罪所
    用之螺絲起子一把。
(三)、八十六年二月十八日凌晨一時三十六分許，在台中市○○路與河南路口，竊取張
    資輝所有（登記之車主為偉麗工業股份有限公司）車號ＲＦ－二八八九號、車身
    號碼為ＢＦＡ六六Ｅ四ＭＦＯ一九四三八號賓士牌小客車，車牌則於不詳時間在
    不詳地點丟棄，嗣改懸其於八十五年間偽造之ＲＡ－七八六六號小客車車牌。
(四)、八十六年三月九日下午六時許，在台中市西屯區○○○街與市○○○路口，竊取
    癸○○所有車號ＰＥ－七五五九號、引擎號碼ＷＢＡＨＥ二一Ｏ九ＯＧＥ六四六
    Ｏ五號ＢＭＷ牌自小客車，而改懸以ＸＫ－二一Ｏ九號車牌。
(五)、八十六年三月二十三日凌晨四時許，在台中市○○路三四二號前，竊取己○○所
    有車號ＨＴ－八五二二號自小客車，為免被查獲，而改懸已註銷之ＮＸ－八一Ｏ
    六號車牌。
(六)、八十六年六月十一日晚上八時許，在台中市○○路與大墩十一街口，竊取庚○○
    所有之車號ＭＯ－四二三七號、車身號碼為ＢＣＡ二五Ｄ七ＫＡ四八五六五四號
    賓士牌小客車，於竊得後即將車牌丟棄，改懸不詳原因取得之ＱＸ－五四二六號
    車牌。
(七)、八十六年八月十三日晚上七時四十六分許，在台中市○○○○街與五權一街口，
    竊取甲○○所有車號ＭＶ－六五一三號、車身號碼為ＷＤＢ0000000ＡＯ
    九三七五九號賓士牌自小客車，並為防被查獲而改懸其於八十五年間所偽造之Ｏ
    Ａ－五二二二號車牌。
(八)、八十六年八月二十七日凌晨三時四十六分許，在台中市○○路九十六號前，竊取
    卯○○所有車號ＩＬ－五八八八號、車身號碼為ＢＦＡ六六Ｅ四ＭＦＯ一九四三
    八號賓士牌小客車，並為防被查獲而改懸其於八十五年間所偽造之ＧＴ－八九一
    九號車牌。
(九)、八十六年間某日，以新台幣（下同）八萬元向宋德忠購買因車禍損壞不堪使用之
    ＷＶ－七九九八號自小客車後，再於八十六年九月三日晚上七時許，在台中縣大
    肚鄉○○村○○路○段一三五號，竊取丁○○所有車號ＭＦ－三八六九號自小客
    車，再於不詳時、地，將該車身號碼、引擎號碼變造為ＷＶ－七九九八號的號碼
    。
(十)、八十六年九月十四日晚上七時許，在台中市南屯區○○○路六十七號前，竊取巳
    ○○所有車號ＹＨ－Ｏ七七七號、引擎號碼ＢＧＡ五一Ｅ四ＮＡＯ五七Ｏ九號賓
    士牌自小客車一輛。
(十一)、八十六年十一月五日晚上八時許，在台中市○○路十七號，竊取戊○○所有車號
    ＮＴ－七五五五號、車身號碼ＷＢＡＨＥ二一Ｏ五ＯＧＥ六三一四四號ＢＭＷ牌
    自小客車。
(十二)、八十六年十一月八日晚上八時許，在台中市○○區○○路二段二四五號前，竊取
    丑○○所有車號ＳＫ－七九六五號、引擎號碼Ｍ0000000Ｅ號福特牌自小
    客車。
(十三)、八十六年十二月十一日下午五時許，在台中市西屯區○○○路二巷三號前，竊取
    壬○○所有車號ＯＬ－一三二六號、引擎號碼ＶＡＡＡＯ八三七四號喜美牌自小
    客車。
(十四)、八十七年三月二十六日凌晨一時許，在台中市○○路與博館一街口，竊取辛○○
    所有車號ＲＩ－八四Ｏ一號、引擎號碼九三一ＧＴＡＯ五九Ｏ三號日產（ＮＩＳ
    ＳＡＮ）牌自小客車。
(十五)、八十七年四月間，與朱益萬、賴轍懋、林榮耀共同意圖為自己不法之所有，並基
    於概括之犯意，共謀在台中縣太平市○○路新坪十八之六之一號設立解體車廠，
    而由子○○於八十七年四月七日晚上九時許，在台中市○○路新天地餐廳前停車
    場，竊取丙○○○所有車號ＩＢ－九六六六號、引擎號碼四ＴＢＦ一二Ｂ三七Ｕ
    Ｏ八五六Ｏ一號豐田牌自小客車；又於八十七年四月二十四日下午五時許，在台
    中市○○區○○路三段一一八號前，竊取王顏玉理所有車號Ｒ五－三六二九號、
    引擎號碼五Ｅ0000000號自小客車，得手後開至上開解體車廠解體。
(十六)、八十七年四月十三日下午六時許，在台中縣大甲鎮○○路順天國小前，竊取柯秋
    溪所有車號Ｑ九－一Ｏ七號、引擎號碼六Ｄ00－000000號三菱牌自小貨
    車，得手後置放在台中縣霧峰鄉○○路草湖橋南端河培路一廢棄砂石場，而於八
    十七年五月五日由子○○帶同警方人員查獲。
    嗣先於八十六年十月二十二日晚上十時三十分許，在台中縣烏日鄉○○路一六二
    巷三十七號前為台中市警察局第一分局查獲（八十六年度偵字第二一三五四號）
    ，又於八十六年十月三十日下午一時四十分許，在台中市○○○路與麻園溪附近
    為台中市警察局第五分局查獲（八十七年度偵字第一五二號），再於八十六年十
    二月三十日晚上七時許，在台中市○○路○段四Ｏ號之八地下停車場查獲己○○
    失竊之前開自小客車（八十七年度偵字第一七三三號）；另於八十七年四月二十
    四日晚上七時四十分許，在台中縣太平市光路新坪十八之六之一號為台中縣警察
    局霧峰分局查獲，子○○為脫免其竊盜罪責，竟基於概括之犯意，於八十七年四
    月二十四日晚上十時三十分許應警訊時，及於八十七年四月二十五日上午十時五
    十分許臺灣台中地方法院檢察署檢察官偵訊時（八十七年度偵字第八四三七號）
    ，冒名陳俊男應訊，並連續在筆錄末偽簽「陳俊男」署押，足以生損害於陳俊男
    及刑事偵查之正確性。
二、案經台中市警察局第一分局及第五分局報請臺灣台中地方法院檢察署檢察官偵查
    起訴；暨(一)、台中市警察第五分局報請臺灣台中地方法院檢察署檢察官、南投縣
    警察局南投分局報請臺灣南投地方法院檢察署及高雄市政府警察局移送臺灣高雄
    地方法院檢察署呈請臺灣高等法院檢察署令轉臺灣台中地方法院檢察署檢察官（
    八十八年度偵字第四六一五號）；(二)、台中縣警察局霧峰分局報請臺灣台中地方
    法院檢察署檢察官（八十八年度偵字第七五一四號）；(三)、桃園縣警察局龜山分
    局報請臺灣桃園地方法院檢察署呈請臺灣高等法院檢察署令轉臺灣台中地方法院
    檢察署檢察官（八十八年度偵字第一一八七四號），移送併案審理。
      理  由
一查被告竊取右揭車輛、變造車身號碼、偽造及行使偽造車牌、冒陳俊男名義應訊及
  偽造陳俊男署押之事實，業據被告於偵查中及本院審理時坦承不諱，核與被害人張
  資輝、庚○○、卯○○、甲○○、丁○○、己○○、辰○○、戊○○、辛○○、丑
  ○○、壬○○、丙○○○、王顏玉理、癸○○、柯秋溪、寅○○於警訊時指訴之情
  節相符，且據證人謝麗珍、宋德忠、廖柳葉、林政以、王朝日於警訊時證述屬實，
  並有車籍作業系統－查詢認可資料十三份、車輛竊盜及車牌失竊資料個別查詢報表
  －查詢車輛認可資料七份、車輛協尋遺失電腦報表影本三份、汽車新領牌照登記書
  影本四份、引擎號碼模影本二份、汽車出廠證影本一份、汽車過戶登記書影本一份
  、照片正本四十六張及影本十八張、遺失物領據十份、贓物認領保管單三份附於偵
  查卷可稽，復有扣案之螺絲起子一把可資佐證。
二被告抗辯其所犯本件犯行，與其所犯前案即本院八十八年度上更(一)字第七三號確定
  判決所認定之事實，有連續犯裁判上一罪之關係，本件犯罪事實應為該確定判決既
判力效力所及云云，然查：本院八十八年度上更(一)字第七三號判決雖於八十八年六
  月一日宣判，惟該案判決所認定之竊盜犯行係在八十三年十月七日至八十四年五月
  十三日間，而公訴人嗣所查獲被告另為竊盜犯行既起自八十五年八月二十日，則前
  案與本案之竊盜犯行相隔已逾一年三月有餘，時間上尚難認為緊接，且被告為本件
  竊盜犯行前，尚為臺灣南投地方法院檢察署檢察官從八十四年八月二十二日起羈押
  至八十四年十二月十一日，時間長達四月之久，此據上開確定判決認定屬實，是被
  告為檢察官羈押前所犯之數件竊盜案件，與被告經檢察官羈押交保釋放後所為本件
  竊盜案件，難認係基於同一之竊盜概括犯意，二者並無連續犯裁判上一罪之關係，
  並非同一案件，是被告所犯本件竊盜犯行，尚非前開確定判決既判力效力之所及，
  本院自得為實體之判決，被告之辯解並不足採。
三按汽車引擎號碼及車身號碼均係表示製造工廠及出廠時期之標識，有區別不同車輛
  之作用，具有一定之意思內容，為刑法第二百二十條規定之準文書之一種；復按汽
  車牌照為公路監理機關所發給，固具有公文書性質，惟依道路交通安全規則第十二
  條規定，汽車牌照僅為行車之許可憑證，自屬於刑法第二百十二條所列特許證之一
  種（最高法院六十三年台上字第一五五Ｏ號判例參照），被告竊取被害人丁○○所
  有車號ＭＦ－三八六九號自小客車，再將該車身號碼、引擎號碼變造為ＷＶ－七九
  九八號之號碼，及被告偽造「ＲＡ－七八六六」、「ＯＡ－五二二二」號及「ＧＴ
  －八九一九」號車牌各二面，均足以生損害於車輛所有人及公路監理機關對於車籍
  管理之正確性。另被告前開在應警訊及檢察官偵訊時，偽造「陳俊男」署押之犯行
  ，已足以生損害於陳俊男及刑事偵查之正確性。事證明確，被告之犯行洵堪認定。
四核被告偽造「ＲＡ－七八六六」、「ＯＡ－五二二二」號及「ＧＴ－八九一九」號
  車牌各二面之行為，係犯刑法第二百十二條之偽造特種文書罪，先後多次行為，犯
  罪構成要件相同，顯係基於概括犯意所為，應依連續犯論以一罪，並加重其刑，被
  告將上開偽造之車牌分別懸掛於所竊取如事實欄(三)、(七)、(八)所示小客車上，係犯刑
  法第二百十六條、第二百十二條、第三百二十條第一項之罪，其偽造車牌之低度行
  為，為持以行使之高度行為所吸收，各論以行使偽造特種文書罪，並各與竊盜部份
  有方法、結果之牽連關係，應各從一重之竊盜罪處斷。又被告所為關於事實欄(一)、
  (四)、(五)、(六)、(十)至(十六)部份，係犯刑法第三百二十條第一項之竊盜罪，其中事實欄(十五)
  部份與朱益萬、賴轍懋、林榮耀有犯意聯絡及行為分擔，為共同正犯。又關於事實
  欄(二)部份，係犯刑法第三百二十一條第一項第三款之攜帶兇器竊盜未遂罪。又關於
  事實欄(九)部份係犯刑法第三百二十條第一項、第二百十條之罪，所犯二罪有方法、
  結果之牽連關係，原應從一重之偽造私文書罪處斷，惟此次所犯竊盜罪與其他各次
  竊盜行為，其時間緊接，犯罪構成要件相同，顯係基於概括之犯意反覆為之，應依
  連續犯規定擇其中情節較重之事實欄(二)攜帶兇器竊盜未遂部份論以一罪，並加重其
  刑，且與偽造私文書罪依牽連犯從一重之攜帶兇器竊盜未遂罪處斷。另被告冒名「
  陳俊男」應訊，係犯刑法第二百十七條第一項之偽造署押，先後二次偽造署押行為
  ，犯罪構成要件相同，顯係基於概括犯意反覆所為，應依連續犯論以一罪，並加重
  其刑，所犯上開攜帶兇器竊盜未遂罪與偽造署押罪，犯意各別，罪質不同，應分論
  併罰。又被告曾於七十九年及八十年間因贓物案件，分別經台灣台中地方法院判處
  有期徒刑七月及八月確定，嗣減刑為三月十五日及四月確定，並於八十一年四月一
  日執行完畢；又於八十一年間因竊盜案件，經本院判處有期徒刑五月確定，指揮書
  執畢日期為八十一年九月二日；復於八十一年間因竊盜等案件，經本院判處有期徒
  刑一年八月確定，於八十一年十月十七日刑期起算，指揮書執畢日期為八十三年五
  月二日；另於八十一年間因行賄案件，經台灣台中地方法院判處有期徒刑二年六月
  確定，應接續執行至八十五年十一月二日完畢，此有臺灣台中地方法院檢察署刑案
  資料查註紀錄表一份附於偵查卷可稽，其於前案執行完畢後，五年內再犯本件有期
  徒刑以上之罪，係屬累犯，應依刑法第四十七條規定加重其刑。被告攜帶兇器竊盜
  未遂部份，尚在未遂階段，應依未遂犯減輕其刑，並先加後減之。至台灣台中地方
  法院檢察署函送原審併辦之八十七年度偵字第二八一一、七四七九號案，指被告於
  八十六年九月十四日在台中市○○○路竊取巳○○所有ＹＨ－Ｏ七七七號賓士牌自
  小客車一輛（即事實欄一(十)）後，巳○○透過堂兄蔡春榮委託孫憲文尋車，孫憲文
  再透過曾祥德找到該車之下落，子○○即透過曾祥德及孫憲文向巳○○恐嚇稱需付
  款三十五萬元，否則將把車子解體等語，經巳○○付款三十五萬元始將車子取回，
  因認被告尚犯有刑法第三百四十六條第一項之恐嚇取財罪，且與所犯竊盜罪間有方
  法結果之牽連關係，為裁判上一罪案件，故為函送併案審理云云。惟查被害人巳○
  ○係於車輛失竊後，為求找回失車而託請親友蔡春榮、孫憲文尋車，經孫憲文再透
  過經營鑫鑫汽車材料行之曾祥德而得悉該車在被告之手中，其間有關以三十五萬元
  贖回車子之談判，皆係由曾祥德與孫憲文、蔡春榮進行，被告及巳○○並未出面參
  與，此已據巳○○及證人曾祥德、孫憲文、蔡春榮於警訊中供明，被告並堅決否認
  有透過曾祥德向巳○○揚言，如不付贖款三十五萬元，即要將車子解體之語，而曾
  祥德於八十六年十二月十一日警訊中被訊及有無向對方恐嚇時，亦堅稱沒有這回事
  ，是被告被指有恐嚇取財之行為，已乏證據資為證明，又縱使如函送意旨所稱被告
  確有上開恐嚇取財行為，亦係其竊車後，因車主之自動尋找失車而衍生，應屬另行
  起意，此與其當初之竊車行為犯意各別，其間並無方法結果之牽連關係，應非屬裁
  判上一罪之案件，並無從併案審理，是此部份應予退回另為處理。乃原審未察，將
  此部份遽以併案審理，並與竊盜部份依牽連犯從一重處斷，即有違誤，又被告冒名
  應訊部份，係被告逃避罪責，另行起意而犯罪，與其所涉其他犯罪行為並無牽連犯
  之一罪關係，原審就此部份，亦依牽連犯處斷，亦有未洽，是被告上訴意旨指摘原
  判決不當，非無理由，應由本院將之撤銷改判，爰審酌被告犯罪之動機、目的、手
  段、甫於前案被查獲後，又連續多次竊取他人自小客車，犯罪所生之損害重大、年
  輕力壯，卻不思勤奮工作，足見其品性惡劣、及其犯罪後之態度等一切情狀，各量
  處如主文第二項所示之刑及定其應執行之刑。扣案之螺絲起子一把，係被告所有供
  犯罪所用之物，此據被告於偵查中供述明確，爰依刑法第三十八條第一項第二款之
  規定宣告沒收；另被告於台中縣警察局霧峰分局八十七年四月二十四日警訊筆錄及
  臺灣台中地方法院檢察署八十七年四月二十五日偵查筆錄（八十七年度偵字第八四
  三七號案）上偽造之「陳俊男」署押各一枚，應依刑法第二百十九條之規定沒收之
  。
據上論斷，應依刑事訴訟法第三百六十九條第一項前段、第三百六十四條、第二百九
十九條第一項前段、刑法第三百二十一條第二項、第一項第三款、第二百十條、第二
百十七條第一項、第二百十六條、第二百十二條、第五十六條、第五十五條、第四十
七條、第二十六條前段、第三十八條第一項第二款、第二百十九條、第五十一條第五
款、罰金罰鍰提高標準條例第一條前段，判決如主文。
本案經檢察官乙○○到庭執行職務。
中      華      民      國    八十九     年      九       月     六     日
                                  臺灣高等法院臺中分院刑事第二庭
                                        審判長法  官  羅  禮  政
                                              法  官  蔡  聰  明
                                              法  官  陳  欣  安
右正本證明與原本無異。
偽造署押不得上訴，其餘得上訴。
如不服本判決應於收受送達後十日內向本院提出上訴書狀，其未述上訴之理由者並
得於提起上訴後十日內向本院補提理由書（均須按他造當事人之人數附繕本）。
                                              書記官  陳  秀  真
中      華      民      國    八十九     年      九       月     七     日
附錄論罪科刑法條：
刑法第三百二十一條第一項：犯竊盜罪而有左列情形之一者，處六月以上、五年以下
                          有期徒刑：
                        三、攜帶兇器而犯之者。
                  第二項：前項之未遂犯罰之。                            Ｉ


司法院資訊處製作；財團法人民間司法改革基金會備份。
